【裁判字號】    90,訴,572
【裁判日期】    900914
【裁判案由】    毒品危害防制條例
【裁判全文】
臺灣彰化地方法院刑事判決                            九十年度訴字第五七二號
    公  訴  人  臺灣彰化地方法院檢察署檢察官
    被      告  甲○○
右列被告因毒品危害防制條例案件，經檢察官提起公訴（九十年度毒偵字第一一七五
號）及移送併案審理（九十年度毒偵字第一八六九號），本院判決如左：
        主  文
甲○○連續施用第一級毒品，處有期徒刑貳年，扣案之注射針筒貳支，均沒收；又連
續施用第二級毒品，處有期徒刑拾月。應執行有期徒刑貳年捌月，扣案之注射針筒貳
支，均沒收。
        事  實
一、甲○○在毒品危害防制條例制定公布生效後，曾於民國（下同）八十八年間初犯
    施用毒品案件，經台灣彰化地方法院檢察署檢察官依據本院八十八年度毒聲字第
    三０九六號裁定送觀察、勒戒後，認有繼續施用毒品之傾向，聲請本院以八十八
    年度毒聲字第四０四一號裁定令入戒治處所施以強制戒治一年，於實施滿三個月
    後，因經評估具戒治成效，由檢察官聲請本院以八十九年度毒聲字第一０四三號
    裁定准予停止戒治，所餘戒治期間宣付保護管束，於保護管束期間屆滿前，因違
    反規定情節重大，經檢察官聲請本院以八十九年毒聲字第二三八一號裁准撤銷停
    止戒治，復入戒治處所執行殘餘期間，於九十年二月四日執行完畢，業據檢察官
    於九十年二月二十一日以九十年度戒毒偵字第二一八、二一九、二二０、二二一
    號為不起訴處分確定。其於五年之內，仍不知悔改，復基於概括犯意，自九十年
    三月中旬（確切日期甲○○不復記憶，無從查悉）起，至九十年八月二十四日下
    午五時止，在彰化縣芬園鄉寶山國民小學、彰化縣田中鎮○○路其友人「小娟」
    住處及南投縣竹山鎮秀傳紀念醫院等處所，將第一級毒品海洛因溶成液狀後以針
    筒皮下注射，施打頻次不定，先後連續施用多次；又基於概括犯意，至少於九十
    年三月十九日及同年四月二十九日各該當日或前三日內某時刻，以燒烤第二級毒
    品安非他命使成氣體再予以吸食之方式，連續施用二次。經警於九十年三月十九
    日十七時五十分許，在彰化縣田中鎮○○路○段二一六巷一００弄九五號前查獲
    ，並扣得其所有，供施打海洛因用之注射針筒一支；於同年四月二十九日下午十
    六時五十分許，在彰化縣田中鎮○○里○○路○段四六一號慈惠堂廁所內查獲，
    並扣得其所有，供施打海洛因用之注射針筒一支。
二、案經彰化縣警察局田中分局報請臺灣彰化地方法院檢察署檢察官偵查起訴及移送
    併案審理。
        理  由
一、訊據被告甲○○（以下簡稱被告）固坦承有施用第一級毒品海洛因之情事，惟矢
    口否認施用第二級毒品安非他命之犯行。經查：被告於前開時、地施用第一級毒
    品海洛因之事實，除據其自白外，並有供施打海洛因用之注射針筒二支扣案可資
    佐證。再被告於於九十年三月十九日及同年四月二十九日經警採驗之尿液，確均
    呈甲基安非他命及嗎啡陽性反應，有卷附彰化縣衛生局煙毒尿液檢驗成績書二紙
    可稽（分見台灣彰化地方法院檢察署九十年度毒偵字第一一七五號偵查卷第十二
    頁；台灣彰化地方法院檢察署九十年度毒偵字第一八六九號偵查卷第十二頁）。
    衡之毒品海洛因與安非他命經進入人體內，於當日或其後三日內，尚可經由檢驗
    尿液得知之藥理及生理實驗法則，顯認被告至少於九十年三月十九日與同月二十
    九日各該當日或前三日內某時刻，各有施用第二級毒品安非他命一次無訛，其否
    認施用第二級毒品安非他命一節，顯與事理相悖，殊難採信。至被告就施用第一
    級毒品海洛因之自白部分，則與事實相符。又查被告在毒品危害防制條例制定公
    布生效後，曾於民國（下同）八十八年間初犯施用毒品案件，經台灣彰化地方法
    院檢察署檢察官依據本院八十八年度毒聲字第三０九六號裁定送觀察、勒戒後，
    認有繼續施用毒品之傾向，聲請本院以八十八年度毒聲字第四０四一號裁定令入
    戒治處所施以強制戒治一年，於實施滿三個月後，因經評估具戒治成效，由檢察
    官聲請本院以八十九年度毒聲字第一０四三號裁定准予停止戒治，所餘戒治期間
    宣付保護管束，於保護管束期間屆滿前，因違反規定情節重大，經檢察官聲請本
    院以八十九年毒聲字第二三八一號裁准撤銷停止戒治，復入戒治處所執行殘餘期
    間，於九十年二月四日執行完畢，業據檢察官於九十年二月二十一日以九十年度
    戒毒偵字第二一八、二一九、二二０、二二一號為不起訴處分確定之事實，有不
    起訴處分書及刑案資料查註紀錄表在卷足憑，顯係於初犯施用毒品案件，經強制
    戒治完成，不起訴處分後，五年之內，再犯毒品危害防制條例第十條第一項、第
    二項之施用第一、二級毒品罪無訛。綜上所述，本案事證明確，被告犯行足以認
    定。
二、按海洛因與安非他命分屬第一、二級毒品，此稽之毒品危害防制條例第二條第二
    項第一、二款之規定可明。核被告所為，係犯毒品危害防制條例第十條第一項之
    施用第一級毒品罪及同條第二項之施用第二級毒品罪。其於施用之際，分別持有
    第一、二級毒品海洛因與安非他命之行為，應為施用之高度行為吸收，均不另論
    罪。又其多次施用第一級毒品海洛因與二次施用第二級毒品安非他命之行為，均
    時間密接、犯罪構成要件復相同，顯係基於概括犯意反覆為之，皆應依刑法第五
    十六條連續犯之規定，論以一罪，並分別加重其刑。公訴人於起訴書雖僅敘及被
    告於九十年三月十九日當日或前三、四日內某時刻，分別施用第一級毒品海洛因
    與第二級毒品安非他各一次之行為事實，惟未據公訴人於起訴書敘及，如前開事
    實欄所載之其餘施用第一、二級毒品犯行，因各與已起訴之施用第一級毒品與第
    二級毒品之犯罪事實，分俱連續犯之關係，皆屬裁判上一罪，為法律上之同一案
    件，依刑事訴訟法第二百六十七條之規定，應為起訴效力所及，本院自得併予審
    判。被告所犯上開二罪，犯意各別，構成要件互殊，不具裁判上或實質上一罪之
    關係，應分論併罰。按施用毒品，除戕害自身之健康、生命外，並易衍生危害家
    庭之不良後果，及損耗國家、社會之整體利益，可謂貽禍匪淺，此鑒之中國清季
    道光年間因舉國沈淪於吸食毒品「鴉片」之不長進風氣，致使國家社會深受劇烈
    危害，國脈民命幾至喪亡之相關史實，即可明曉，毋庸費詞剖析，故施用毒品之
    行為，實不能論擬為單純之個人自殘行為。被告前初犯施用毒品案件，經觀察、
    勒戒、強制戒治完成後，已經不起訴處分確定後，尚不能深切體悟，自愛自重，
    猶不顧施用毒品對其個人、家庭及社會、國家所造成之危害與負累，而再犯之，
    難認其罪責係屬輕微，自應受相當之刑罰制裁，始符社會正義。再斟酌被告既無
    從僅藉由觀察、勒戒及強制戒治處分，根除其犯罪之潛在危險，自應佐以相當之
    有期徒刑，以強化其違法意識，庶幾克其功效。揆之被告曾有施用毒品案件前科
    ，且於實施觀察、勒戒及強制戒治完成後，復連番累次無視行為之危害性而更犯
    之等情節，顯見其陷溺毒品甚深。參酌施用第一級毒品罪，其法定本刑係六月以
    上，五年以下，而施用第二級毒品罪係三年以下有期徒刑，其所犯之施用第一級
    毒品罪與第二級毒品罪應量處之刑期，酌情各不應量處二年及十月未滿之有期徒
    刑為允宜，否則，無異以兒戲相待，實難促使被告醒悟行為之可責性。爰審酌被
    告之素行、犯罪之動機、情節、所生危害及其他犯罪情節，並犯後之態度等一切
    情狀，量處如主文所示之刑，並定其應執行刑。切望被告既身為人母，往後能省
    思生命之意義、價值與責任，善自珍惜，惕勵自新，痛下決心革除惡習，斷絕損
    友，專心戮力於工作及家庭，勿抱持自暴自棄與僥倖行險之心理，繼續頹廢墮落
    ，而愧負國家政府助成戒斷毒癮之旨意與期待，及父母自幼撫育長成之苦心與殷
    望，並見笑鄉里，遺羞後世子孫。至扣案注射針筒二支，均係被告所有，已據其
    於警訊時供承在卷，核其性質及用途，係供施打第一級毒品海洛因所用之器物，
    爰依刑法第三十八條第一項第二款之規定，併於被告所犯之施用第一級毒品罪刑
    內宣告沒收之。
據上論斷，應依刑事訴訟法第二百九十九條第一項前段，毒品危害防制條例第十條第
一項、第二項，刑法第十一條前段、第五十六條、第五十一條第五款、第三十八條第
一項第二款，判決如主文。
中      華      民      國    九十      年      九      月   十四     日
                                臺灣彰化地方法院刑事第一庭
                                          法      官    蔡  紹  良
右正本證明與原本無異。
如不服本判決，應於判決送達後十日內向本院提出上訴狀（須附繕本）。
                                          法院書記官    王  惠  嬌
中      華      民      國    九十      年      九      月    二十一    日
附錄：
毒品危害防制條例第十條：
施用第一級毒品者，處六月以上五年以下有期徒刑。
施用第二級毒品者，處三年以下有期徒刑。


司法院資訊處製作；財團法人民間司法改革基金會備份。
